臺灣雲林地方法院民事判決
111年度簡上字第19號
上  訴  人  陳進雄  
            胡家銓  

被上訴人    和泰產物保險股份有限公司

法定代理人  莊瑞德  
訴訟代理人  黃善德  
上列當事人間請求損害賠償事件，上訴人對於民國110年12月15
日本院民事簡易庭110年度簡字第74號第一審民事簡易判決提起
上訴，本院於民國111年7月13日言詞辯論終結，判決如下：
    主  文
原判決關於命上訴人連帶給付本判決第二至四項部分，及該部分
假執行之宣告暨訴訟費用之裁判均廢棄。
上訴人陳進雄應給付被上訴人新台幣伍拾伍萬參仟參佰伍拾參元
，及自民國110年2月10日起至清償日止，按週年利率百分之五計
算之利息。
上訴人胡家銓應給付被上訴人新台幣伍拾伍萬參仟參佰伍拾參元
，及自民國110年2月18日起至清償日止，按週年利率百分之五計
算之利息。
上二項給付，於其中一人已為給付時，他人於給付範圍內，免給
付義務。
上開廢棄部分，被上訴人在第一審簡易之訴駁回。
上訴人其餘上訴駁回。
第一審訴訟費用（除確定部分外）及第二審訴訟費用，由被上訴
人負擔。
    事實及理由
一、被上訴人於原審起訴主張:因上訴人陳進雄僱用之臨時工駕
    駛上訴人所有車牌號碼00-000號自用小貨車（經交通部公路
    總局嘉義區監理所嘉雲區車輛行車事故鑑定會於本件車禍鑑
    定時，調閱遠通門架通行紀錄比對為營業大貨車，參原審卷
    第261頁），於民國108 年1 月28日中午12時55分行經國道
    一號高速公路北向234.05公里處，因該車所載物品（下或稱
    系爭貨物）掉落在中間車道與外側車道間，致上訴人胡家銓
    駕駛車牌號碼000-0000號自用小貨車（下稱肇事車輛）行經
    該處時，為閃避該掉落物而突然變換車道至內線車道，致當
    時行經該處內側車道、由訴外人林慧莉所駕駛之車牌號碼00
　　0-0000號自用小客車（下稱系爭車輛）閃避不及，撞擊上訴
    人胡家銓所駕駛肇事車輛而受毀損（下稱本件車禍）。被上
    訴人為系爭車輛之保險公司，本件車禍發生時尚在保險之有
    效期間內。系爭車輛受損之修復費用，經送修車廠估價結果
    為新台幣（下同）553,353元，因已逾保險條款規定之維修
    上限，因而經林慧莉將系爭車輛報廢後，由被上訴人依保險
    契約賠付林慧莉884,000元（為全損之理賠金扣除車輛報廢
    後之殘體拍賣所獲金額）。依保險法第53條第1項法定代位
    權規定，本於民法第191條之2、第184條第1項前段及第185
    條第1項規定，於原審起訴請求上訴人連帶給付884,000元及
    自起訴狀繕本送達翌日起至清償日止，按年息百分之五計算
    之利息等語。
二、上訴人則於原審辯稱:系爭車輛之維修費用應扣除折舊，也
    可能有未保持安全距離而與有過失之情。上訴人陳進雄並抗
    辯本件車禍應是由於胡家銓沒有保持安全距離所發生等語置
    辯。
三、原審判決上訴人應連帶給付被上訴人712,267元，及上訴人
    陳進雄自110年2月10日起、胡家銓自110年2月18日起，均至
    清償日止，按週年利率百分之5計算之利息，並依職權為假
    執行之宣告。上訴人對於原審判決命給付超過553,353元（
　　含連帶給付）部分聲明不服，提起本件上訴，除與原判決記
    載相同者，茲予引用之外，並補稱:
　㈠系爭車輛因本件車禍毀損之維修金額僅553,353元，此為林慧
    莉之實際損害額，亦為上訴人等應負損害賠償責任之範圍
　　。被上訴人超過上開金額之理賠，係其基於保險契約之賠償
    義務，應與上訴人等無關，不應轉嫁由上訴人等負責。
　㈡又被保險人林慧莉見前面已發生事故，應該不能超車，她卻
    從外側車道到中間車道，再到內側車道，應該是想要超車，
    才發生本件車禍，也應該是與有過失。
　㈢上訴人胡家銓並補稱:上訴人因本件車禍所受之損害，已與共
    同上訴人陳進雄達成和解，上訴人應不再負責等語。　　
　㈣上訴人陳進雄則補稱:從系爭貨物掉落至胡家銓駕駛肇事車輛
    經過，已經有超過百輛汽車經過，都未發生車禍，只有胡家
    銓的車輛經過才發生本件車禍，可見本件車禍是胡家銓自己
    的過失所造成。又上訴人間之和解效力，應不及於被上訴人
    等語。
　㈤均聲明:
　⒈原審判決超過553,353元部分廢棄。
　⒉上廢棄部分，被上訴人在一審之訴駁回。
　⒊廢棄部分第一、二審訴訟費用均由被上訴人負擔。　　　
四、被上訴人則引用原審判決之陳述及證據，並聲明:上訴駁回;
    上訴費用由上訴人負擔。
五、兩造不爭執及爭執事項:
  ㈠不爭執事項:　　
  ⒈上訴人與被保險人林慧莉有發生本件車禍。
  ⒉被上訴人所承保之系爭車輛於本件車禍發生後之維修費用估
    價為553,353 元。
  ⒊上訴人胡家銓所提出之行車紀錄為本件車禍發生時之狀況。
  ⒋系爭車輛已經報廢，由被上訴人以全損之理賠金扣除車輛殘
    體之拍賣金額後，共賠償被保險人林慧莉884,000元。
  ㈡、爭執事項：
  ⒈上訴人對於被上訴人賠償林慧莉超過系爭車輛因本件車禍毀
    損之維修費用553,353 元部分，是否有賠償責任？
　⒉林慧莉於本件車禍之發生是否與有過失？
　⒊上訴人陳進雄對於本件車禍所生損害，是否應負賠償責任?
  ⒋上訴人間之和解效力是否及於被上訴人（即胡家銓是否仍需
    與陳進雄對被上訴人連帶負賠償責任）？
六、本院之判斷:
　㈠按判決書內應記載之事實，得引用第一審判決。當事人提出
    新攻擊或防禦方法者，應併記載之。判決書內應記載之理由
　　，如第二審關於攻擊或防禦方法之意見及法律上之意見與第
    一審判決相同者，得引用之；如有不同者，應另行記載，民
    事訴訟法第454 條定有明文。上開規定，對於簡易程序之第
    一審裁判之上訴程序準用之，同法第436 條之1 第3 項亦有
    明文。本件原審判決所載之事實及理由，除與後述內容相牴
    觸者外，核與本判決相同，均予引用，不再重複。
　㈡次按損害賠償祇應填補被害人實際損害，保險人代位被害人
    請求損害賠償時，依保險法第53條第1項規定，如其損害額
    超過或等於保險人已給付之賠償金額，固得就其賠償之範圍
　　，代位請求賠償，如其損害額小於保險人已給付之賠償金額
　　，則保險人所得代位請求者，應祇以該損害額為限（最高法
    院65年台上字第2908號民事裁判要旨參照）。查系爭車輛於
    本件車禍毀損之修復費用為553,353 元，為兩造所不爭執，
    並有被上訴人於原審提出之北都汽車股份有限公司南港服務
    廠之估價單影本可證（原審卷第23-33頁），足信屬實。因
    此，上訴人主張被上訴人代位被保險人林慧莉得向上訴人請
    求賠償之金額，應以上開金額為限，被上訴人賠償被保險人
    超過上開金額部分，為被上訴人基於保險契約之賠償責任，
    不應由上訴人負擔，足以採信。
　㈢又本件車禍發生前，林慧莉本來在中間車道行駛，之後變換
    到內側車道後約5秒，上訴人胡家銓所駕肇事車輛才因系爭
    貨物在中間車道與外側車道間，而突然由中間車道轉向內側
    車道，再不到1秒之時間，林慧莉所駕系爭車輛隨即撞擊胡
    家銓所駕肇事車輛而發生本件車禍等情，業經本院於準備程
    序當庭勘驗上訴人胡家銓所提供林慧莉於系爭車輛上所裝設
    之行車紀錄烤貝光碟片明確，有本院上開筆錄及光碟片在卷
    可佐（本院卷第65頁、原審卷附證物袋）;且與證人林慧莉
    之證述情節一致。可見林慧莉證稱其發現胡家銓之肇事車輛
    時，已經來不及反應，足以採信。且林慧莉從中間車道變換
    至內側車道行駛時，尚未發生本件車禍;而系爭貨物掉落處
    雖有揚塵，然前面的車輛仍安全通過，並無事故發生，為上
    訴人所自陳，並有上開行車紀錄光碟可參，足以確認。故上
    訴人主張林慧莉見前面已發生事故，卻從外側車道到中間車
    道，再到內側車道，應該是想要超車，才發生本件車禍，為
    與有過失云云，核與上開事證不符，委無可採。另交通部公
    路總局嘉義區監理所嘉雲區車輛行車事故鑑定會嘉雲區0000
　　000案鑑定意見（下稱本件車禍鑑定意見）亦同認林慧莉於
    本件車禍無肇事因素，有該鑑定意見書在卷可佐（原審卷第
    260-262頁）。林慧莉於本件車禍之發生並無過失，應足確
    認。
　㈣按違反保護他人之法律，致生損害於他人者，負賠償責任。
    但能證明其行為無過失者，不在此限，民法第184條第2項定
    有明文。又貨車行駛高速公路及快速公路，裝載物品應嚴密
    覆蓋、捆紮牢固，高速公路及快速公路交通管制規則第21條
    第1項第1款亦有明文。核該規定係為保護用路人之行車安全
    所規定，係屬保護他人之法律。上訴人陳進雄所僱用之臨時
    工在車牌號碼00-000號營業大貨車裝載貨物，未將貨物捆紮
    牢固而行駛於高速公路，致於本件車禍現場掉落系爭貨物，
    已有違反保護他人之法律。且高速公路之車速快，而發生本
    件車禍當時之車流量大，上訴人胡家銓所駕肇事車輛幾乎是
    密接前方車輛行駛，無法及早發現系爭貨物，亦有上開行車
    紀錄畫面可證。則胡家銓駕車發現系爭貨物時，受驚嚇失控
    轉向內側車道，為一般人容易發生之反應。因此，系爭貨物
    之掉落與本件車禍之發生間有相當之因果關係。且本件車禍
    鑑定意見亦同認上訴人「陳進雄所有之營業大貨車，行經國
    道1號北上高速公路外側車道，因裝載貨物（飼料）未捆紮
    牢固，致貨物掉落於國道車道上，妨礙車輛通行，為肇事次
    因。」亦有該鑑定意見書在卷可佐（原審卷第260-262頁）
　　。故上訴人陳進雄所僱用之臨時工上開違反保護他人法律之
    行為與胡家銓駕車疏失，對於本件車禍之發生均同有過失，
    應對被害人依民法第185條第1項規定連帶負損害賠償責任，
    足以認定。又上訴人陳進雄應依民法第188條第1項前段之僱
    用人責任規定，與其所僱用之員工連帶負損害賠償責任。上
    訴人二者對於被害人所負賠償責任之法律關係不同，但如其
    中一人已經給付，其他人於給付範圍內免給付義務，屬不真
    正連帶。上訴人陳進雄主張其對於本件車禍所生之損害，無
    賠償責任云云，委無可採。
　㈤上訴人胡家銓主張其與陳進雄已達成和解，故其應免對被上
    訴人負責云云。然為上訴人陳進雄及被上訴人所否認。而依
    上訴人所不爭執之和解書內容載為:「甲方（即陳進雄）於
    民國108年3月在國一高速公路上因不慎造成乙方（即胡家銓
　　）車損及貨物損共計新台幣壹拾參萬元正，今甲方願按雙方
    協議上述金額全部賠償結清。」等語，有該和解書在卷可按
    （本院卷第51頁）。足見，上訴人陳進雄主張上開和解僅係
    針對胡家銓之車輛及所載貨物之損害所達成之和解，效力不
    及於被上訴人，足以採信。上訴人胡家銓上開主張，為無可
    採。
　㈥從而，本件上訴聲明範圍內，被上訴人代位被保險人林慧莉
    本於侵權行為之法律關係，請求上訴人陳進雄給付553,353
    元，及自110年2月10日起至清償日止，按年息百分之5計算
    之利息;上訴人胡家銓給付553,353元，及自110年2月18日起
    至清償日止，按年息百分之5計算之利息。上二給付，於其
    中一人已為給付時，他人於給付範圍內，免給付義務，為有
    理由，應予准許。被上訴人逾此範圍之請求，為無理由，應
    予駁回。原審判決就上開有理由部分，為被上訴人勝訴之判
    決，並依職權為假執行之宣告，並無不合;原審就被上訴人
    超過上開部分之請求，為上訴人等敗訴之判決，並為假執行
    之宣告，自有未洽，應由本院廢棄改判。上訴意旨就上開應
    准許部分，指摘原判決不當，求予廢棄改判，為無理由，應
    予駁回。
七、結論:本件上訴為一部有理由，一部無理由，爰判決如主文
　　。
中　　華　　民　　國　　111 　年　　7 　　月　　27　　日
                  民事第一庭    審判長  曾鴻文
                                法  官  吳福森
                                法  官  黃一馨
以上正本係照原本作成。
本判決不得上訴。
中　　華　　民　　國　　111 　年　　7 　　月　　28　　日
                                書記官　林家莉